【裁判字號】    95,交聲,738
【裁判日期】    951214
【裁判案由】    違反道路交通管理處罰條例聲明異議
【裁判全文】
臺灣士林地方法院交通事件裁定         95年度交聲字第738號
原處分機關  交通部公路總局臺北區監理所
異  議  人  乙○○
即受處分人
上列異議人因違反道路交通管理處罰條例案件，對於交通部公路
總局臺北區監理所民國95年9 月8 日北監自裁字第裁40-CG00000
00號裁決聲明異議（原舉發案號：臺北縣政府警察局舉發違反道
路交通管理事件通知單北縣警交字第CG0000000 號），本院裁定
如下：
    主  文
原處分撤銷。
乙○○汽車駕駛人，行車速度，超過規定之最高時速，處罰鍰新
臺幣壹仟陸佰元，並記違規點數壹點。
    理  由
一、按「汽車駕駛人，行車速度，超過規定之最高時速，或低於
    規定之最低時速，除有第43條第1 項第2 款情形外，處新臺
    幣（下同）1,200 元以上2,400 元以下罰鍰」，道路交通管
    理處罰條例第40條定有明文。又汽車駕駛人，有違反前開規
    定之情形者，除依原條款處罰鍰外，並記違規點數1 點，同
    法第63條第1 項第1 款亦有明文。次按「汽車駕駛人之行為
    有下列情形之一，當場不能或不宜攔截製單舉發者，得逕行
    舉發：7.經以科學儀器取得證據資料證明其行為違規」、「
    前項第7 款之科學儀器應採固定式，並定期於網站公布其設
    置地點。但汽車駕駛人之行為屬下列情形之一者，不在此限
    ：9.行車速度超過規定之最高速限或低於規定之最低速限。
    」、「對於前項第9 款之違規行為，採用固定或非固定式科
    學儀器取得證據資料證明者，於一般道路須至少於100 公尺
    ，於高速公路、快速公路須至少於300 公尺前，明顯標示之
    。」，同條例第7 條之2 第1 項第7 款、第2 項但書第9 款
    、第3 項均定有明定。
二、原處分意旨略以：異議人即受處分人乙○○所有之車牌號碼
    CY-1252 號自小客車，於民國95年7 月20日上午9 時38分許
    ，行經臺二線0.1 公里處時，經臺北縣政府警察局交通隊舉
    發其有「限速50公里，經測時速67公里，超速17公里未滿20
    公里」之違規，爰依道路交通管理處罰條例第40條之規定，
    裁處異議人罰鍰1,600 元。
三、聲明異議意旨略以：依修正後道路交通管理處罰條例之規定
    ，以科學儀器取得資料證明其行為違規者，須於取證地點前
    方設置警示牌，本件舉發路段相當危險，不可能在舉發地點
    前設置警示牌，顯有違道路交通管理處罰條例之規定，爰依
    法聲明異議等語。
四、經查：異議人即受處分人於本院調查時並不否認其所有之上
    開車號自小客車，確有於上開時間、地點，以行車速度時速
    67公里超速行駛（該路段速限為時速50公里），且經雷達測
    速照相儀器拍照逕行舉發之事實，復有違規採證照片1 幀附
    卷可稽，其有超速行駛之違規事實，自堪認定。再查，證人
    即淡水分局交通隊員警甲○○於本院調查時亦到庭結證稱：
    「（舉發經過？）本路段因為是經常肇事路段，所以我們有
    規劃在路旁設立移動式測速照相，該測速照相是架設在路邊
    ，該測速照相是雷射，如果感應到超速就會自己拍照，通常
    我們會穿制服，站在機器與警車中間，有時會到警車上，警
    車是停在機器後方，另外還有放1 個警示牌（如庭呈照片1
    所示），該警示牌是移動式的，我們去該處執勤時，才會把
    警示牌放在最後面，所以駕駛人會先看到警示牌，再看到警
    車，才看到機器。」、「（本件於7 月20日舉發時是否已有
    設立警示牌？）有。當時設立方式就如今日庭呈之第1 張照
    片，在今年9 月份該地段有設置固定式的警示標示。」、「
    （是否確定7 月20日有放置警示牌？）我確定有放置，位置
    就如照片所示，離照相機有100 公尺。」等語明確（見本院
    95年10月24日訊問筆錄），並提出標有「常有測速照相」告
    示牌之現場照片列印資料2 幀，以資佐證，衡諸證人甲○○
    為臺北縣政府警察局淡水分局交通隊警員，與異議人素不相
    識，復無怨隙，應無甘冒觸犯偽證重罪，故意構詞誣陷異議
    人之可能，則其前開證詞，自可採信；且觀諸其提出之上開
    照片，該警示牌設置之位置及字體亦屬清晰明顯，應堪認舉
    發員警已踐行上開標示警告之法定程序，其舉發自屬合法有
    據。異議人前開抗辯，洵不足採。
五、綜上所述，異議人所有車牌號碼CY-1252 號自小客車，有於
    上述時間、地點，行經最高速限為時速50公里之路段時，行
    車速度為時速67公里之超速違規事實，應堪認定。原處分機
    關據以爰引依道路交通管理處罰條例第40條之規定，裁處異
    議人罰鍰1,600 元，固非無據，惟汽車駕駛人違反道路交通
    管理處罰條例第40條規定者，依同條例第63條第1 項第1款
    規定，除依原條款處罰鍰外，並應予記違規點數1 點，是原
    處分機關漏未依該條規定記違規點數1 點，尚有違誤。是以
    ，本件異議人之聲明異議雖無理由，然原處分既有前揭可議
    之處，即屬無可維持，應由本院予以撤銷，另裁定如主文第
    2 項所示，以資適法。
六、據上論斷，應依道路交通案件處理辦法第20條前段，裁定如
    主文。
中    華    民    國    95    年    12    月    14    日
                  交通法庭  法  官  馬傲霜
以上正本證明與原本無異。
如不服本裁定，應於裁定送達後5 日內，向本院提出抗告狀。
                            書記官  陳玉瓊
中    華    民    國    95    年    12    月    14    日


司法院資訊處製作；財團法人民間司法改革基金會備份。
